【裁判字號】    91,上訴,3799
【裁判日期】    920328
【裁判案由】    搶奪等
【裁判全文】
臺灣高等法院刑事判決                          九十一年度上訴字第三七九九號
    上  訴  人
    即   被   告  丙○○
右上訴人因搶奪案件，不服臺灣桃園地方法院九十一年度訴字第九二號，中華民國九
十一年十月一日第一審判決（起訴案號：臺灣桃園地方法院檢察署九十年度偵字第一
五一０四號、第一五八五九號、第一六四０四號，併辦案號：同署九十一年度偵字第
五二０四號）提起上訴，本院判決如左：
    主  文
原判決關於搶奪罪暨所定執行刑部分撤銷。
丙○○被訴搶奪罪部分無罪。
    理  由
一、公訴意旨略以：丙○○與甲○○（業經起訴，並經台灣桃園地方法院以九十年度
    訴字第一四六六號判決有期徒刑十月確定）為拆解汽車零組件販售，基於意圖為
    自己不法所有之犯意聯絡，於民國九十年二月十五日下午二時許，由丙○○載甲○○至桃園縣大園鄉元隆汽車股份有限公司大園營業所（下稱元隆公司），再由
    甲○○喬裝顧客入內佯向業務員乙○○表示欲購買新車，乙○○不疑並於初步洽
    談及甲○○填載客戶基本資料後，提供該公司所有之車號3L-2920號自用小客車
    供其試乘，先由乙○○駕駛該試乘車搭載甲○○前往台十五線試駕，返程途經大
    園鄉○○路與大工路口時，甲○○表示欲親自試駕操作，乙○○未加起疑即自駕
    駛座下車之際，甲○○趁其不備自右前座爬至駕駛座將車門鎖住，搶取該車揚長
    離去，隨即將車輛駛往位於桃園縣蘆竹鄉○○街二九○巷五八弄六三號丙○○住
    處旁搭建之鐵皮屋內將車輛交付丙○○，由丙○○利用置於鐵皮屋內之工具將該
    自用小客車之部分零組件拆除後，將剩餘引擎、變速箱、二片後車門、四個車輪
    之車身棄置於蘆竹鄉蘆竹國小旁。因認被告涉有刑法第三百二十五條第一項之搶
    奪罪嫌云云。
二、按犯罪事實應依證據認定之，無證據不得推定其犯罪事實。又不能證明被告犯罪
    者，應諭知無罪之判決，刑事訴訟法第一百五十四條、第三百零一條第一項分別
    定有明文。又事實之認定，應憑證據，如未能發現相當證據，或證據不足以證明
    ，自不能以推測或擬制之方法，為裁判基礎，最高法院四十年台上字第八六號著
    有判例可資參照；且認定犯罪事實所憑之證據，雖不以直接證據為限，間接證據
    亦包括在內，然而無論直接證據或間接證據，其為訴訟上之證明，須於通常一般
    之人均不致有所懷疑，而得確信其為真實之程度者，始得據為有罪之認定，倘其
    證明尚未達到此一程度，而有合理之懷疑存在而無從使事實審法院得有罪之確信
    時，即應由法院為諭知被告無罪之判決，最高法院七十六年台上字第四九八六號
    亦著有判例足參。
三、查本件公訴人認被告丙○○犯罪，無非係以證人甲○○之證述及車輛失竊資料個
    別查詢報表一份為其論據。訊據被告丙○○堅詞否認有搶奪車牌號碼三Ｌ─二九
    二０號自用小客車之犯行，辯稱：伊並未與甲○○同謀利用試車機會搶奪元隆公
    司之三Ｌ─二九０號自用小客車，該案純係甲○○一人所為，因事發當日伊回家
    後發現車庫內放一輛車身貼有『試乘車」字樣之汽車，伊為此質問甲○○，甲○○表示該車係其所購買，要賣伊十萬元，但伊見該車明顯為試乘車，不可能出售
    ，且甲○○亦無財力購買新車，伊即認該車有問題，要求甲○○馬上開走，甲○○卻要伊幫其把車子處理掉，伊不允許，甲○○遂心生不滿，方才挾怨誣指係伊
    指示其去搶車等語。
四、按共同被告不利於己之陳述，固得採為其他共同被告犯罪之證據，惟此項不利之
    陳述，須無瑕疵可指，而就其他方面調查，又與事實相符，始得採為其他共同被
    告犯罪事實之認定（最高法院四十六年度台上字第四一九號判例可資參照）。經
    查：本件同案共犯甲○○固於警、偵訊中、台灣桃園地方法院九十年度訴字第一
    四六六號刑事案件審理時暨本院調查時供述其與被告丙○○共同涉犯前揭搶奪犯
    行，惟其對在搶奪元隆公司所有之車號3L-2920號自用小客車後，如何將車交付
    予被告之情形，陳述不一。甲○○先於警訊中稱，其在得手後將車駕到大園鄉○○○路台塑加油站前交給丙○○駛離（見偵卷第一六四０四號第六頁反面），嗣
    於檢察官偵查時改稱，其在搶到車後就一起開到被告蘆竹鄉大竹村的鐵皮屋內（
    見偵卷第一五一０四號第三十三頁反面），復於原審中為如上陳述（見原審卷第
    六十七頁、第一０七頁），其陳述前後歧異，衡情同案共犯甲○○既稱其與被告
    丙○○共謀前揭搶奪犯行，且又由其下手實施，對犯案經過情形定記憶深刻而無
    誤述之虞，而其竟對將車如何交付予被告乙節供述不一，是其所言是否與事實相
    符，非無瑕疵可指。另甲○○於警訊及原審調查時均稱，被告在作案前曾言明得
    手後要給其十萬元代價，但至今分文未付云云（見偵卷第一六四０四號第七頁、
    原審卷第六十七頁），其於本院調查時卻稱，被告答應事成後要給其十萬元報酬
    ，並於當天領錢交予其，但因事後被告稱要軋票又取回云云，則同案被告甲○○
    就被告丙○○是否曾交付十萬元報酬之供述不一，亦顯有瑕疵可指，且甲○○對
    於其與被告共同為本案搶奪犯行之自白，並無其他積極證據足認與事實相符，是
    其自白尚難遽採為對被告不利之證據。甲○○試車時，被告丙○○並未在場，
    被告對於何時會發生如何車行不及防備之情，事屬甲○○與車行間之突發狀
    ，應難以預測，更難認被告丙○○有與甲○○共同搶奪之可能。至車輛失竊資料
    個別查詢報表一份，僅能證明同案被告甲○○確有搶奪上開車輛之犯行，與被告
    無涉，自不得執此遽認被告犯罪。
五、綜上所述，本件既查無任何積極證據足認被告丙○○有何公訴人所指之搶奪犯行
    ，揆諸前揭說明，本件不能證明被告丙○○犯罪，自應為無罪之諭知。
六、原審未予詳酌而就搶奪部分予被告丙○○科刑之諭知，尚有未合。被告上訴，否
    認犯罪指摘原判決不當，為有理由，自應由本院將原判決關於搶奪暨所定執行刑
    部分撤銷，改諭知被告無罪之判決。
據上論斷，應依刑事訴訟法第三百六十九條第一項前段、第三百六十四條、第三百零
一條第一項，判決如主文。
本案經檢察官朱兆民到庭執行職務。
中      華      民      國    九十二    年      三      月    二十八    日
                              臺灣高等法院刑事第八庭
                                  審判長法  官  陳  祐  治
                                        法  官  王  炳  梁
                                        法  官  楊  炳  禎
右正本證明與原本無異。
如不服本判決，應於收受送達後十日內向本院提出上訴書狀，其未敘述上訴之理由者
並得於提起上訴後十日內向本院補提理由書（均須按他造當事人之人數附繕本）。
                                        書記官  廖  素  花
中      華      民      國    九十二    年      四      月      三      日


司法院資訊處製作；財團法人民間司法改革基金會備份。
